【裁判字號】    97,簡,2
【裁判日期】    970630
【裁判案由】    請求給付勞工災害補償金等事件
【裁判全文】
臺灣臺東地方法院民事簡易判決             97年度簡字第2號
原      告  甲○○
訴訟代理人  林長振律師
被      告  乙○○
訴訟代理人  吳漢成律師
上列當事人間請求請求給付勞工災害補償金等事件事件，本院於
民國97年6月27日言詞辯論終結，判決如下：
    主  文
原告之訴駁回。
訴訟費用由原告負擔。
    事實及理由
一、程序方面：
    按關於財產權之訴訟，其標的之金額或價額在新臺幣 (下同
    )50萬元以下者，適用本章所定之簡易程序，民事訴訟法第
    427條第1項定有明文。本件原告起訴請求被告給付521,010
    元，及自起訴狀繕本送達之翌日起至清償日止，按週年利率
    5 ％計算之利息 (即本院96年度勞訴字第2號)，嗣於民國97
    年3月10日減縮請求金額為491,870元，及自起訴狀繕本送達
    之翌日起至清償日止，按週年利率5％計算之利息 (見96年
    度勞訴字第2號卷96頁），揆諸前揭規定，屬應適用簡易訴
    訟程序之訴訟，爰依職權改行簡易訴訟程序，合先敘明。
二、原告主張：伊於95年12月29日起受僱於被告，從事民宿房屋
    即門牌號碼為臺東縣太麻里鄉大王村佳崙16之2號（下稱系
    爭建物）之增建工程。薪資以日計算，每日為1,600元。於
    96年1月3日上午9時許，因被告未注意設於作業場所之升降
    機發生故障，不能依其設定自動停止上升，進而引發纜線斷
    裂，致伊連同該升降機、手推車及水泥等建料自2樓高度墜
    落地面，受有第一腰椎壓迫性骨折、兩側跟骨骨折等傷害，
    乃持續因而支出醫療費用19,870元。又被告於系爭職災發生
    後，對伊在醫療中不能工作時，應予以補償，是伊自得請求
    自96年1月3日起至6月30日止，按原領工資數額計算之薪資
    補償272,000元【（1,600×30日×5個月）＋（1,600×20日
    ）＝272,000元】。被告為雇主，自應依勞動基準法（下稱
    勞基法）第59條第1款、第2款之規定，予以補償。另由於被
    告違反勞工安全衛生法（下稱勞安法）第5條第1項第1款雇
    主對勞工就業場所應有符合標準之必要安全衛生設備之規定
    ，未確保工作場所升降機之安全，致伊於上揭時地工作時，
    不慎自系爭建物2樓摔落而受有傷害，身心受創甚深，被告
    自得依民法第184條第2項之規定，請求被告賠償伊精神慰撫
    金20萬元等情。並聲明：被告應給付伊491,870元，及自起
    訴狀繕本送達之翌日起至清償日止，按年息5%計算之利息。
三、被告則以：伊於系爭建物經營民宿業多年，有關系爭建物如
    有修繕或增建，伊均委由訴外人陳守營施作。至於陳守營僱
    用何人工作，均與伊無關。伊於95年12月間，因系爭建物第
    2層樓須鋪設地磚，乃委請陳守營施作，陳守營又僱用原告
    從事水泥方面之工作，伊並不認識原告，亦無僱用原告，自
    非原告之雇主，原告依勞基法第59條第1款、第2款，請求伊
    補償醫療費用19,870元及原領工資數額272,000元，於法無
    據。又系爭建物第2層樓鋪設地磚工程既由陳守營承攬，則
    作業場所之升降機是否能安全使用，非伊之注意義務，自無
    違反保護他人之法律可言，況伊於陳守營施工前曾告知該升
    降機只能載砂，不能載人，且升降機旁亦貼有「此貨梯僅供
    載貨物嚴禁人員入內搭乘」之警告標示，原告依民法第184
    條第2項規定，請求伊給付慰撫金20萬元，亦屬無據等語，
    資為抗辯。並聲明：(一)原告之訴駁回。(二)如受不利益之判決
    ，願供擔保免為假執行。
四、兩造不爭執與爭執事項：
甲、不爭執事項：
  (一)原告於96年1月3日於系爭建物從事2樓地磚鋪設工程時，因
    升降機故障自2樓高度墜落，受有第一腰椎壓迫性骨折，兩
    側跟骨骨折之傷害。
  (二)原告上開傷害，治療終止日為96年8月14日，原告所支出之
    醫療費用為19,870元。
乙、爭執事項：
  (一)兩造間有無勞雇關係？
  (二)原告依勞基法第59條第1款、第2款，向請求被告補償醫療費
    用19,870元及原領工資數額272,000元是否有理由？如有理
    由，其得請求之金額為若干？
  (三)原告依民法第184條第2項規定，請求被告給付慰撫金20萬元
    是否有理由？如有理由，其得請求之金額為若干？
五、得心證之理由：
  (一)兩造間有無勞雇關係？
   1.按所謂「勞動契約」，就形式上言，依勞基法第2條第6款
     規定，自係約定「勞雇關係」之契約，而其契約之內容，
     依勞基法施行細則第7條規定，應就工作場所及從事之工作
     有關事項、工作開始及終止之時間、休息時間及休假、請
     假有關事項、工資之議定、調整及給付之日期與方法、退
     休金、勞工福利及安全衛生等項為約定；就其內涵言，勞
     工與雇主間應有從屬性，即一般學理上亦認勞動契約當事
     人之勞工，具有下列特徵：(一)人格從屬性，即受雇人在雇
     主企業組織內，服從雇主權威，並有接受懲戒或制裁之義
     務。(二)親自履行，不得使用代理人。(三)經濟上從屬性，即
     受雇人並不是為自己之營業勞動而是從屬於他人，為該他
     人之目的而勞動。(四)納入雇方生產組織體系，並與同僚間
     居於分工合作狀態。勞動契約之特徵，即在此從屬性（最
     高法院83年度台上字第347號判決參考），換言之，勞基法
     所規定之勞動契約，係指當事人之一方，在從屬於他方之
     關係下，提供職業上之勞動力，而由他方給付報酬之契約
     （最高法院83年度台上字第72號判決參考）。
   2.原告主張其於95年12月29日起受僱於被告從事系爭建物增
     建工程云云，為被告所否認，並以前開情詞置辯。經查，
     原告自承其自94年8月開始跟隨陳守營工作，工作地點視陳
     守營之工作地點而定，工作時間亦視陳守營有無要原告去
     工作，而原告於95年12月29日至系爭建物工作，係陳守營
     介紹的，被告不曾有跟原告提及工作開始及終止之時間、
     休息時間及休假、請假有關事項、工資之議定、調整、退
     休金、資遣費、加班費或其他津貼等事情，原告之工資均
     係由陳守營計算其每月工作日數，每月結帳一次，並由陳
     守營給付（見卷第67頁）。而原告於95年12月29日至96年1
     月3日在系爭建物工作期間，亦均係陳守營指揮原告作何工
     作（見卷第86頁）。另據證人陳守營到庭證述，原告並非
     每日均須至被告處工作，而是被告有工程委由其施作時，
     其視工程之內容再找人一起做，其所找之人之薪資多寡由
     其決定，原告即係由其找來一起鋪設系爭建物2樓地磚，而
     原告係日薪1,600元，由其支付與原告，支付方法則視工期
     長短，工期如超過一個月，即月付，未達一個月，則於工
     程結束後給付予原告等語（見卷第68-70頁）。足見原告係
     受陳守營之指揮監督，兩造間並未有勞工與雇主間之人格
     從屬性、勞務從屬性及指揮監督之關係，揆諸前揭說明，
     尚難認為兩造間有勞雇關係之存在。原告主張與被告間有
     勞雇關係，自不足取。
   (二)原告依勞基法第59條第1款、第2款，請求被告補償醫療費
     用19,870元及原領工資數額272,000元是否有理由？如有理
     由，其得請求之金額為若干？
     本件勞雇關係僅存在於原告與陳守營之間，原告與被告間
     並無勞動契約關係，業述如前，被告自非屬勞基法第59條
     規定之雇主，原告依該條第1款、第2款之規定，請求被告
     補償醫療費用、薪資等，合計291,870元本息，於法自屬無
     據。
   (三)原告依民法第184條第2項規定，請求被告給付慰撫金20萬
     元是否有理由？如有理由，其得請求之金額為若干？
     按雇主對防止機械、器具、設備等引起之危害應有符合標
     準之必要安全衛生設備，勞安法第5條第1項第1款定有明文
     。又按同法第2條第2項所稱雇主，須為該法適用範圍內僱
     用勞工從事工作之事業單位之事業主或事業之經營負責人
     ，始足當之，此由同條第3項規定對照觀之即明。原告主張
     與被告間有勞雇關係，由於被告違反勞安法第5條第1項第
     1款有關雇主對勞工就業場所應有符合標準之必要安全衛生
     設備之規定，未確保工作場所升降機之安全，致伊於上揭
     時地工作時，不慎自系爭建物2樓摔落而受有傷害，是其依
     民法第184條第2項之規定，請求被告賠償精神慰撫金等語
     。惟查，被告所有之系爭建物2樓鋪設地磚工程，係由陳守
     營承攬，原告則為陳守營所僱用，已述如上，勞雇關係存
     在於原告與陳守營間，原告與被告間並無勞動契約關係，
     是被告對原告並無上開勞安法第5條第1項第1款規定，應就
     勞動場所提供符合標準之必要安全衛生設備之義務。從而
     ，原告依民法第184條第2項之規定，請求被告賠償精神慰
     撫20萬元，洵屬無據。
六、綜上所述，原告主張其受僱於被告，因工作場所升降機故障
    摔落受有傷害，係屬職業災害，乃依勞基法第59條第1款、
    第2款、民法第184條第2項之規定，請求被告應給付原告原
    告491,870元，及自起訴狀繕本送達之翌日起至清償日止，
    按年息5%計算之利息，為無理由，應予駁回。
七、本件事證已臻明確，兩造其餘攻擊防禦方法及舉證，核與判
    決無影響，爰不另一一論述，併此敘明。
八、結論：原告之訴為無理由，依民事訴訟法第78條，判決如主
    文。
中    華    民    國    97    年    6    月    30    日
                  民事庭       法  官   魏式瑜
以上正本係照原本作成
如對本判決上訴，須於判決送達後20日內向本院提出上訴狀
中    華    民    國    97    年    6    月    30    日
                                書記官  許瑞權


司法院資訊處製作；財團法人民間司法改革基金會備份。
